臺灣高等法院刑事判決　　　　　　　 94年度交上易字第252號
上　訴　人
即　被　告　丁○○
選任辯護人　桂大正律師
上列上訴人因過失傷害案件，不服臺灣宜蘭地方法院94年度交易
字第34號，中華民國94年8 月18日第一審判決（起訴案號：臺灣
宜蘭地方法院檢察署93年度偵字第3903號），提起上訴，本院判
決如下：
    主  文
上訴駁回。
    事  實
一、丁○○係順益通運有限公司營業遊覽大客車司機，平時以駕
    駛車牌號碼「A3 -207 號」遊覽車載送客人為業，為從事駕
    駛業務之人。民國（下同）九十三年四月三日上午，丁○○
    駕駛上開遊覽車從台北縣新店市載客前往宜蘭縣蘇澳鎮武荖
    坑參觀綠色博覽會，同日上午十時三十分許，丁○○駕駛上
    開遊覽車沿蘇澳鎮○○路往新城橋（東往西）方向行駛，行
    經蘇澳鎮○○路與新榮路無號誌交岔路口時，其本應注意行
    經無號誌之交岔路口時，應減速慢行，作隨時停車之準備，
    而當時雖係雨天，惟日間有自然光線、路面無缺陷、無障礙
    物，視距良好，並無不能注意之情形，竟疏未注意減速慢行
    ，作隨時停車之準備，貿然以時速五十餘公里速度通過該交
    岔路口，適甲○○駕駛車牌號碼「 OK-5337號」自用小客車
    載其妻丙○○（坐右前座）、子乙○○（坐後座），沿新榮
    路（南往北）行駛，擬左轉馬賽路方向自左側駛至，而甲○○亦疏未注意在新榮路與幹道馬賽路交岔路口處有白色倒三
    角形之讓路線標誌，用以警告車輛駕駛人前有幹道應減速慢
    行，或停車讓幹道車先行；車輛行至無號誌之交岔路口，支
    道車應暫停讓幹道車先行之規定，貿然欲左轉駛至，雙方乃
    在上揭交岔路口發生碰撞，而丁○○駕駛之遊覽車車頭因此
    撞擊自小客車右側，造成甲○○受有顏面裂傷、乙○○受有
    頭部外傷之傷害；而丙○○則受有外傷性腦出血兩側、脾臟
    破裂、胸部挫傷及肝臟裂傷傷害，經治療後，呈現植物人狀
    態、氣管造口、中樞神經極度障害，終生無法工作需專人照
    顧於身體或健康重大不治及難治之傷害。丁○○肇事後，即
    電話報警，並報明肇事人姓名、地點，請警員前往處理，並
    於宜蘭縣警察局蘇澳分局警備隊警員張國強前往處理時，在
    場並當場承認為肇事人而自首並接受裁判。
二、案經甲○○訴由宜蘭縣警察局蘇澳分局報告臺灣宜蘭地方法
    院檢察署檢察官聲請簡易判決處刑。
    理  由
一、訊據上訴人即被告丁○○，對於駕駛上開遊覽車，在上揭時
    、地與告訴人甲○○駕駛之自小客車發生碰撞，並因而造成
    告訴人甲○○及被害人乙○○、丙○○上述傷害等情固供承
    不諱，惟矢口否認有何過失犯行，辯稱：那段路之限速為六
    十公里，當時有作停車之準備，在五十公尺之前，伊即開始
    減速，且有剎車，到路口中間時，已經剩二十幾公里，當時
    下大雨，伊已經很注意，係被害人之車忽然從巷內出來，被
    害人未剎車，被害人之車速，超過伊能反應之距離云云。
二、本院查：
（一）被告於上揭時地，駕駛遊覽車行經上開路段發生車禍，因
      而造成告訴人甲○○及被害人乙○○、丙○○上述傷害，
      業據被告供承在卷，核與告訴人甲○○指訴情節相符，並
      有道路交通事故現場圖、道路交通事故調查報告表 (一）
      （二）、現場照片多幀、羅東博愛醫院診斷證明書四紙，
      及遊覽車行車紀錄器一紙附卷（參見警訊卷第十一頁至第
      十七頁、第二十頁至第二十二頁、偵查卷第十五頁、第十
      七頁、一審卷第十八頁）可稽。而被害人丙○○因上述傷
      害雖經治療，但仍意識不清，無語言能力、四肢僵直、氣
      管切開造口、大小便失禁、無法進食，需由鼻胃管餵食，
      已達植物人病況，二十四小時皆需專人照理，已達不治及
      難治之重傷害，亦有羅東博愛醫院94年1 月24日（九十四
      ）羅博醫字第010182號函附醫師說明表在卷（參見偵查卷
      第十九頁、第二十頁）可佐。
（二）被告雖辯稱：其車到路口中間時，已經剩二十幾公里云云
      ，惟查：被告在警局初訊時供稱：「我的時速約五十公里
      左右。」（參見警訊卷第三頁）；其於原審審理時復稱：
      「我當時在肇事前有看時速表，我的車速是介於五十五公
      里至五十七公里之間。」（參見一審卷第十三頁）；其於
      本院審理中，初稱：「我到路口時的速度約五十五公里左
      右。」（參見本院卷第四十頁），嗣後始改稱：「到路口
      中間時，已經剩二十幾公里」，另參以其剎車距離長達二
      十七點七公里（參見警訊卷第十一頁現場圖）以觀，足見
      被告本辯其車到路口中間時，已經剩二十幾公里云云，要
      係事後避重就輕之詞，不足採信。是被告要有駕駛遊覽車
      肇事，造成告訴人甲○○、被害人乙○○受有傷害、被害
      人丙○○受有重傷害之事實，應堪徵信。
（三）按汽車行經無號誌之交岔路口，應減速慢行，作隨時停車
      之準備，道路交通安全規則第九十二條第一項第二款定有
      明文。本件被告於行經上揭無號誌之交岔路口，本應注意
      上述規定，且肇事當時雖係雨天，惟日間有自然光線、路
      面無缺陷、無障礙物，視距良好，並無不能注意之情形，
      竟疏未注意減速慢行，作隨時停車之準備，貿然以時速五
      十餘公里行駛，以致肇事，被告顯有過失，且其過失與告
      訴人甲○○及被害人乙○○傷害、丙○○重傷害間，具有
      相當因果關係。被告上開辯稱其並無過失云云，並無可採
      。
（四）又按設於支道路口之白色倒三角形之讓路線標誌，用以警
      告車輛駕駛人前有幹道應減速慢行，或停車讓幹道車先行
      ；車輛行至無號誌之交岔路口，支道車應暫停讓幹道車先
      行，為道路交通標誌標線號誌設置規則第一百七十二條及
      道路交通安全規則第一百零二條第一項第二款所分別明定
      。告訴人甲○○駕駛上開自小客車沿新榮路由南往北方向
      欲左轉馬賽路行駛，與被告駕駛之遊覽車相較屬支道車，
      卻未停讓幹道之遊覽車先行，以致肇事，其對於本件車禍
      之發生應為肇事主因。惟告訴人甲○○就本件車禍之發生
      雖與有過失，僅能為被告民事責任減免之依憑，並不得以
      此解免被告之過失責任。本件經送台灣省基宜區車輛行車
      事故鑑定委員會鑑定結果，亦認被告駕駛營業遊覽車行經
      無號誌之交岔路口，未減速慢行，作隨時停車之準備，以
      致肇事，為本件車禍之肇事次因，此有該鑑定委員會九十
      三年十一月十日基宜鑑字第 0935001800 號函附之鑑定意
      見書在卷（參見偵查卷第十一頁至第十四頁）足稽，其因
      此致告訴人等分別受普通傷害及重傷害，自應負傷害及重
      傷害之罪責。
（五）綜上所述，被告之犯行因罪證明確洵堪認定，應予依法論
      科。
三、查被告係遊覽車之司機，其駕駛遊覽車因過失發肇事，致人
    受傷，核被告所為，係犯刑法第二百八十四條第二項前段業
    務過失傷害及後段之業務過失傷害人致重傷罪；被告一過失
    行為，同時造成告訴人甲○○及被害人乙○○受有傷害及被
    害人丙○○受有重傷害，為想像競合犯，應從一重之業務過
    失致重傷罪處斷。被告犯罪後，於偵查犯罪機關未發覺前自
    首而接受裁判，有宜蘭縣警察局蘇澳分局道路交通事故肇事
    人自首情形紀錄表在卷（參見偵查卷第十八頁）可查，應依
    刑法第六十二條前段規定，減輕其刑。
四、原審援引刑法第二百八十四條第二項前段、後段、第五十五
    條、第六十二條前段、第四十一條第一項前段，罰金罰鍰提
    高標準條例第一條前段、第二條等規定，審酌被告本件過失
    程度為肇事次因、犯罪對被害人所生之損害、犯罪後態度（
    按被告迄未與告訴人等成立民事和解）等一切情狀，量處有
    期徒刑伍月，並諭知徒刑如易科罰金，以三百元折算一日之
    折算標準，經核其認事用法均無不合，量刑亦稱妥適。本件
    被告之上訴意旨否認與有過失，指摘原判決不當，復請求從
    輕量刑，均難認為有理由，應予駁回。
五、據上論斷，應依刑事訴訟法第三百六十八條，判決如主文。
本案經檢察官吳慧蘭到庭執行職務。
中　　華　　民　　國　　94　　年　　11　　月　　16　　日
                  刑事第八庭審判長法　官  吳  敦
                            　　  法　官  張傳栗
                            　　  法　官  許增男
以上正本證明與原本無異。
不得上訴。
                                  書記官  葉金發
中　　華　　民　　國　　94　　年　　11　　月　　16　　日
附錄本案論罪科刑法條全文：
中華民國刑法第284條
(過失傷害罪)
因過失傷害人者，處六月以下有期徒刑、拘役或五百元以下罰金
，致重傷者，處一年以下有期徒刑、拘役或五百元以下罰金。
從事業務之人，因業務上之過失傷害人者，處一年以下有期徒刑
、拘役或一千元以下罰金，致重傷者，處三年以下有期徒刑、拘
役或二千元以下罰金。
